【裁判字號】    89,重訴,333
【裁判日期】    890516
【裁判案由】    損害賠償
【裁判全文】
臺灣高雄地方法院民事判決  八十九年度重訴字第三三三號
    原      告  甲○○
    被      告  丙○○
                丁○○
                乙○○
右當事人間損害賠償事件，本院判決如左：
    主    文
原告之訴及假執行之聲請均駁回。
訴訟費用由原告負擔。
    事    實
甲、原告方面：
一、聲明：
(一)被告應給付原告新台幣(下同)一千萬元。
(二)原告願供擔保請准宣告假執行。
(二)訴訟費用由被告負擔。
二、陳述：
(一)被告丙○○及丁○○意圖侵占國有土地，利用被告劉竭虎冒名為被告丙○○之訴
    訟代理人，持偽造、變造證明文件，訴請原告拆屋還地，鈞院以八十四年度旗簡
    字第四七０號  (起訴狀誤載為四七號)事件審理中強詞奪理，虛偽陳述，勾結公
    務員林錦妙偽證，掐造事實，互相偽證，串連訴訟，意欲取得不法利益，致令鈞
    院八十四年度旗簡字第四七０拆屋還地事件審理時，欠缺合法求證，未採用原告
    於六十二年六月間向訴外人朱淑梅合法承租不定期限之門牌號碼為高雄縣杉林鄉
    ○○村○鄰○○路二十八號房屋  (下稱系爭房屋)，法律上已取得民法物權法第
    七百六十九條、七百七十條、土地法第一百零四條之購買土地權，僅採用證人林
    錦妙於八十四年八月八日之虛偽之陳述，又鈞院八十四年度旗簡字第四七０號事
    件並未於八月八日行言詞辯論，又無偽造複丈土地成果，造成誤判，致令誤拆原
    告承租之系爭房屋，然系爭房屋使用土地面積為０．００二三七公頃，而被誤拆
    之房屋坐落之土地面積為０．０三五公頃。被告丙○○於鈞院審理八十四年度旗
    簡第四七０號拆屋還地事件中偽造複丈地籍圖，非法起訴，故意侵占國有土地。
    原告願提供擔保，聲請假扣押被告丙○○購買空地面積０．０一一四公頃，及因
    侵權行為誤拆原告合法承租之系爭房屋，被告應給付原告賠償金新台幣  (下同)
    一千萬元。
(二)前開八十四年度旗簡字第四七０號判決後，原告不服原判決上訴，經鈞院以八十
    四年度簡上字第二二六號事件審理，原告委任之訴訟代理人郭國益律師於八十四
    年十一月聲請測量時，指出高雄縣旗山地政事務所誤測造成三角形占用土地事件
    ，法官謝嘉順蒞臨現場勘驗時，指示測量員鑑定測量佔用面積０．００三三公頃
    為０．００三五公頃，而未依台灣高雄地方法院八十四年十二月十二日八十四高
    澤民孝字第二九００號函，囑託鑑測高雄縣杉林鄉○○段一五七之二、一五七之
    一二、一０七之一五地號等土地，不依原告委任之郭國益律師所提供上開三筆土
    地登記簿進行鑑定測量，而被告丁○○在法院測量前將原公共建造之直線水溝改
    造為斜線，惟因土地界址在直線水溝之中線，導致水溝改造成斜線後土地界址變
    更。俟鑑定書鑑測結果到達後，原告之複訴訟代理律師蘇俊誠、林華山持上開三
    筆土地登記簿及聲請查明冒名代理訴訟人即被告乙○○身份事件，並請被告丙○○到庭應訊，均被審判長謝嘉順礙難照辦，撤銷審理，原告見於審判不公，聲請
    審判官迴避，准予上訴，原告請求保留追訴權。其後雖經換法官審理，但未經律
    師行言詞辯論即宣示辯論終結及複丈土地釐清確定有占用事實，即駁回上訴，造
    成強制執行，法官陳樹村不採用複丈成果界址，而破壞複丈成果界址，強行拆除
    原告合法承租系爭房屋所使用國有土地面積０．０三五公頃，造成誤拆國有土地
    上之系爭房屋，迫害原告合法承租人之權益，造成原告無權不法占用國有土地條
    件。
(三)原告合法承租系爭房屋使用，被告不法取得占用之侵權行為，原告應依法起訴，
    原告依據公務員串連訴訟事實，其互相偽證，虛偽陳述，強詞奪理，非法行為取
    得，占有不動產，而無證據提供，原告依法提起訴，請求被告不法取得不動產物
    權返還被害人，維護安全使用國有土地居住權，免遭今後颱風侵襲之生命遭受危
    險。上開牽連串連訴訟偽造、變造文書、虛偽陳述，互相偽證故意製造，互相取
    得非法占有不動產權，損害原告所合法承租之系爭房屋權益，取得原告之土地使
    用權喪失對公務員違犯侵權事件。被告前訴請原告拆屋還地，致原告罹患癌症、
    痛風，原告依法聲請被告返還其非法占有不動產，並請求人格及財產損失賠償。
三、證據：提出土地登記簿謄本、地籍圖謄本各二件、戶籍謄本四紙、起訴狀一件、
    照片八幀、刑事異議聲請狀一件為證。
乙、被告方面：
一、聲明：原告之訴駁回。
二、陳述：
(一)被告丙○○之陳述：被告丙○○係依據土地所有權訴請原告拆屋還地，該事件已
    經勝訴判決確定。
(二)被告丁○○之陳述：鈞院八十四年度簡上字第二二六號拆屋還地事件審理中，法
    院至現場測量時，被告丁○○僅在一旁拉線，並未破壞水溝，而被告丁○○所挖
    掘之位置係在法院認定界址以外之水溝。
(三)被告劉竭虎之陳述：被告劉竭虎於八十四年度旗簡字第四七０號任被告丙○○之
    訴訟代理人，依法為代理訴訟行為，上開拆屋還地事件被告丙○○已得勝訴判決
    確定，且系爭房屋業已拆除。
丙、本院依職權調閱本院八十四年度旗簡字第四七０號拆屋還地全案卷證。
    理    由
一、原告起訴主張：被告丙○○及丁○○侵占國有土地，利用被告劉竭虎冒名為訴訟
    代理人，並持偽造、變造證明文件，於本院八十四年度旗簡字第四七０號拆屋還
    地事件審理中，偽造複丈成果圖，強詞奪理，虛偽陳述，勾結證人即公務員林錦
    妙為偽證，掐造事實，致令本院八十四年度旗簡字第四七０號拆屋還地事件審理
    時，欠缺合法求證，未採用原告已取得系爭房屋之合法承租人地位，依民法第七
    百六十九條、七百七十條及土地法第一百零四條之享有購買土地權，僅採用證人
    林錦妙於八十四年八月八日之虛偽之陳述，惟鈞院八十四年度旗簡字第四七０號
    事件並未於八月八日行言詞辯論，又無偽造複丈土地成果，造成誤判。又原告承
    租之系爭房屋所使用土地面積為０．００二三七公頃，而被誤拆之房屋坐落之土
    地面積為０．０三五公頃。原告不服原判決而提起上訴，鈞院以八十四年度簡上
    字第二二六號事件審理，原告委任之訴訟代理人郭國益律師於八十四年十一月聲
    請測量時，指出高雄縣旗山地政事務所誤測造成三角形占用土地事件，法官謝嘉
    順蒞臨現場勘驗指示省測量員鑑定測量佔用面積為０．００三五公頃，而未依本
    院八十四年十二月十二日八十四高澤民孝字第二九００號函，囑託鑑測高雄縣杉
    林鄉○○段一五七之二、一五七之一二、一０七之一五地號等土地，未採用郭國
    益律師提供之上開三筆土地登記簿進行鑑定測量，而被告丁○○在測量前將原公
    共建造之直線水溝改造為斜線，因土地界址在直線水溝之中線，導致水溝改造成
    斜線後界址變更。俟鑑定書鑑測結果到達後，複訴訟代理律師蘇俊誠、林華山持
    上開三筆土地登記簿及聲請查明冒名代理訴訟人即被告乙○○身份事件，並請被
    告丙○○到庭應訊，均被審判長謝嘉順礙難照辦，原告見於審判不公，聲請審判
    官迴避，准予上訴，原告請求保留追訴權。其後該事件雖經換法官審理，未經律
    師言詞辯論終結及複丈土地釐清確定有占用事實，即駁回上訴，造成強制執行，
    法官陳樹村不採用複丈成果界址，而破壞複丈成果界址，強行拆除原告合法承租
    系爭房屋所使用國有土地面積０．０三五公頃，造成誤拆，迫害原告合法承租人
    之權益，造成原告無權不法占用國有土地條件。原告合法承租系爭房屋，被告不
    法取得占用系爭土地之侵權行為，致令系爭房屋被拆除，原告訴請被告不法取得
    不動產物權返還被害人，維護安全使用國有土地居住權，免遭今後颱風侵襲之生
    命遭受危險。被告串連訴訟偽造、變造文書、虛偽陳述，互相偽證故意製造，互
    相取得非法占有不動產權，損害原告所合法承租之系爭房屋權益，取得原告之土
    地使用權喪失對公務員違犯侵權事件，被告前訴請原告拆屋還地，致原告罹患癌
    症、痛風，原告依法聲請被告返還其非法占有不動產，並請求人格及財產損失賠
    償一千萬元等語。
二、被告丙○○以：被告丙○○係依據土地所有權訴請原告拆屋還地，該事件已經勝
    訴判決確定。被告丁○○以：本院八十四年度簡上字第二二六號拆屋還地事件審
    理中，法院至現場測量時，被告丁○○僅在一旁拉線，並未破壞水溝，而被告丁○○所挖掘之位置係在法院認定界址以外之水溝。被告劉竭虎以：被告劉竭虎於
    八十四年度旗簡字第四七０號任被告丙○○之訴訟代理人，依法為代理訴訟行為
    ，上開拆屋還地事件被告丙○○已得勝訴判決確定，且系爭房屋業已拆除等語，
    資為抗辯。
三、本件原告主張被告丙○○、丁○○、劉竭虎意圖侵占國有土地，由被告丙○○前
    向本院訴請拆屋還地，由被告劉竭虎冒名為訴訟代理人，以偽造之複丈成果圖，
    勾結證人林錦妙為虛偽之陳述，被告丁○○將原公共建造之直線水溝改造為斜線
    ，而界址原在直線水溝之中心，導致界址變更，致令被告受敗訴判決，被告合法
    承租之系爭房屋因而被拆除，原告受有人格及財產上之損害云云，固據其提出土
    地登記簿謄本、地籍圖謄本各二件、戶籍謄本四紙、起訴狀一件、照片八幀、刑
    事異議聲請狀一件為證，惟為被告所否認，並以前開情詞置辯，經查：
(一)按因故意或過失不法侵害他人之權利者，負損害賠償責任，故意以背於善良風俗
    之方法，加損害於他人者，亦同；違反保護他人之法律者，推定其有過失；人格
    權受侵害時，以法律有特別規定者為限，得請求損害賠償或慰撫金；不法侵害他
    人之身體、健康、名譽、自由、信用、隱私、貞操或不法侵害其他人格法益而情
    節重大者，被害人雖非財產上之損害，亦得請求賠償相當之金額；民法第一百八
    十四條第一項、第二項、第十八條第二項、第一百九十五條第一項固定有明文。
    又民法第一百八十四條規定之侵權行為，其成立要件須有侵權行為、須侵害他人
    之權利、侵害行為須不法、被害人受有損害、侵害行為與被害人之損害間須有因
    果關係、須有故意或過失、侵害行為人須有責任能力。而人格權受侵害時，民法
    第一百九十五條特別規定身體、健康、名譽、自由、信用、隱私、貞操或其他人
    格法益受侵害時，得請求非財產上之損害賠償。
(二)被告丙○○主張其所有坐落高雄縣杉林鄉○○段一五七之二號土地上其中面積０
    ．００三五公頃，遭原告無權占用搭建鐵皮房屋，並居住使用，前訴請原告拆除
    地上物，並將土地返還被告丙○○，經本院以八十四年度旗簡字第四七０號拆屋
    還地事件審理，由被告劉竭虎為被告丙○○之訴訟代理人，嗣經判決被告丙○○
    勝訴，原告不服而提起上訴，再經本院以八十六年度簡上字第二六號審理，被告
    劉竭虎亦任被告劉大文之訴訟代理人，嗣經判決上訴駁回確定在案等情，此有本
    院八十四年度旗簡字第四七０號、八十六年度簡上字第二六號民事判決各一件在
    卷可參。原告無權占用搭建之鐵皮屋，經判決確定後，業經強制執行拆除之事實
    ，為兩造所是認。足見被告丙○○係依法提起拆屋還地之訴訟，且得勝訴判決確
    定，並據以聲請強制執行拆除系爭房屋，則系爭房屋被拆除乃被告丙○○基於訴
    訟權利行使之結果，核與侵權行為之不法侵害行為之要件不合，原告主張被告丙○○、丁○○、劉竭虎不法侵害其合法承租系爭房屋之權利，即非可採；況原告
    在前開拆屋還地訴訟中既已受敗訴判決，原告應拆除系爭房屋並返還土地，係關
    於財產權之訴訟，難認原告之人格權受有何損害；又原告於拆屋還地訴訟中受有
    敗訴判決與其罹患癌症及痛風，亦無何相當因果關係，從而原告主張因被告之侵
    權行為，致令原告在拆屋還地訴訟受敗訴判決，系爭房屋因而被拆除，請求被告
    應給付原告人格及財產損失賠償一千萬元，洵非有據，不應准許。
四、假執行部分：原告受有敗訴判決，則其假執行之聲請失所附麗，併予駁回之。
五、結論：原告之訴為無理由，依民事訴訟法第七十八條，判決如主文。
中      華      民      國    八十九    年      五      月    十六    日
                              臺灣高雄地方法院民事第五庭
~B法      官  張桂美
右為正本係照原本作成。
如不服本判決，應於送達後廿日內，向本院提出上訴狀並表明上訴理由，如於本
判決宣示後送達前提起上訴者，應於判決送達後十日內補提上訴理由書（須附繕本）。
中      華      民      國    八十九    年      五      月    十六    日
~B法院書記官  楊銘仁


司法院資訊處製作；財團法人民間司法改革基金會備份。
